---
title: "MC-Proj1"
author: "Alicja Wiączkowska"
date: "2024-11-22"
output: pdf_document
---

```{r setup, include=FALSE}
knitr::opts_chunk$set(echo = FALSE)
knitr::opts_chunk$set(cache = T)

library(data.table)
library(randtoolbox)
library(readr)
library(collapse)
```

# Generatory
## LCG

*tekst*
```{r LCG}
LCG<-function(n, M,a,c, x){
  # n - liczba generowanych liczb
  randoms<-numeric(n)
  for(i in 1:n){
    x = (a*x+c) %% M
    randoms[i]<-x
  }
  return(randoms)
}
```


```{r LCG2}
LCG(20, 13,1,5, 0)
LCG(10, 2^10,3,7, 0)
```


## GLCG

```{r GLCG}
GLCG<-function(n, M,a_wek, x_wek){
  # n - liczba generowanych liczb
  randoms<-numeric(n)
  x <- rev(x_wek) # uporządkowujemy indeksy malejąco
  L<- length(x)
  for(i in 1:n){
    xi = sum(a_wek*x) %% M
    randoms[i]<-xi
    x<-shift(x, n=1, fill=xi, type="lag")
  }
  return(randoms)
}
```

```{r}
a=c(3,7,68)
M=2**10
n=5
x_wek=1:3
GLCG(20,2**10, c(3,7,68), 1:3)
```

## RC4(m)

*tekst*
```{r KSA}
m=32
#Key Schelduling Alghoritm
KSA <-function(Key, m=32){
  # przyjmuje klucz sortowania, zwraca permutację
  L=length(Key)
  S=c( 0 : (m-1)) # {0,1,..,m-1}
  j = 0
  for( i in 0:(m-1)){
       j = (j + S[i+1] + Key[i %% L +1]) %% m
       
        # swap ( S[j+1], S[i+1] )
        temp=S[j+1]
        S[j+1]<-S[i+1]
        S[i+1]<-temp
  }
   return(S)  
}

```

```{r RC4}
m = 32

RC4<-function(n, Key=NULL, seed=c(0,0), m=32){
  # n -liczba generowanych liczb losowych
  randoms = numeric(n)
  i=seed[1]; j=seed[2]
  if(is.null(Key)){ S=c( 0 : (m-1))}else{S=KSA(Key)}
  for( iter in 1:n){
    
    i = (i+1) %%m
    j = ( j+S[i+1] ) %%m  # indeksy są liczone od 1 w R 
  
    # swap ( S[j+1], S[i+1] )
    temp=S[j+1]
    S[j+1]<-S[i+1]
    S[i+1]<-temp
    
    t <- (S[i+1]+S[j+1]) %%m
    randoms[iter] <- S[t+1]
  }
  return(randoms)
}
```

```{r}
RC4(5); RC4(15); RC4(45)

par(mfrow=c(1,2))
hist(RC4(100)/32)
hist(runif(100))

par(mfrow=c(1,2))
hist(RC4(1000)/32)
hist(runif(1000))
```

## Testy



```
# test kolizji
?coll.test.sparse
?coll.test


?ks.test
?poker.test
?chisq.test
```
  
  
## Frequency Monobit Test  
  
Zauważmy, że liczby ze zbioru $[2^k] := \{0, 1, ... ,2^k-1\}$ można zapisać jako ciągi bitów długości $k$. Losując jednostajnie jedną z liczb ze zbioru $[2^k]$ otrzymujemy 8 bitów o rozkładzie jednostajnym na zbiorze $\{0,1\}$.
  

```{r Frequency Monobit Test}
freq.monobit.test<-function(bits){
  n=length(bits)
  bits[bits==0] <- -1
  S_obs = fsum(bits) / sqrt(n) #test statistic
  p_val <- 2*(1- pnorm(abs(S_obs)))
  
  result<-c(S_obs, p_val)
  names(result)<-c("Test statistic", "p-value")
  return(result)
}
```


```{r Konwersja int - 5bit}

int5bit<-function(x){int2bit(x)[1:5]} #dla liczb

int5bits<-function(x){ 
  # dla wektorów
  L=length(x)
  result= numeric(L*5)
  for(i in 1:L){
    result[(5*i-4) : (5*i) ] <- int5bit(x[i])
  }
  return(result)
}
```

```{r RC(32) - Frequency Monobit Test}
# first level testing
n=10
RC32_FM.test<-function(n,  Key=c(1,22,5), seed=c(0,0)){
  rands <- RC4(n, Key, seed)
  bits <- int5bits(rands)
  return(freq.monobit.test(bits))
}
```

```{r RC(32) - Frequency Monobit Test - lvl2}
reps = 1000 # powrórzenia z second level testing
# to będzie funkcja
Ts=numeric(reps)
p_vals=numeric(reps)

for(r in 1:reps){
  RC32_FM.test #...
}


```

# Liczby niewymierne 

W tej części pracy zbadamy losowość liczb niewymiernych :$\pi$, $e$ oraz $\sqrt 2$ przy pomocy Frequency Monobit testu. Narzędzie to służy do badania ciągach bitów, dlatego wykorzystano rozwinięcia liczb zapisane w systemie binarnym.

### Frequency Monobit Test  

Test ten opiera się na badaniu częstości występowania zer i jedynek w zadanym ciągu bitów. 
W pierwszym kroku każdy z bitów $b_i$ jest przekształcany do elementu zbioru $\{-1,1\}$ funkcją $x_i = 2b_i+1$.
Statystyka testowa ma postać
$$T_n^{obs} = \frac{1}{\sqrt n} \sum_{i=1}^n x_i $$ 
Z Centralnego Twierdzenia Granicznego przy rosnącym $n$ statystyka ta zbiega według rozkładu do $\mathcal N(0,1)$, z czego można wywnioskować, że $p$-wartość w przybliżeniu wynosi
$$p_{val} := \mathbb P(|T_n^{teoret}| > |T_n^{obs}|) \approx \mathbb P(|N| > |T_n^{obs}|) = 2\cdot\left(1-\phi(|T_n^{obs}|)\right)$$

### Second-level testing

Zauważmy, że dla prawdziwie losowej próby p-wartość otrzymana w teście jest zmienną loswą o rozkładzie $\mathcal{U}(0,1)$. Każdą liczbę z przedziału $(0,1)$ możemy przedstawić w systemie binarnym jako 
$$p_{val} = 0.b_1b_2b_3b_4... := \sum_{i=1}^\infty b_i\cdot2^{-i},$$
gdzie dla każdego $i\in\{1,2,3...\}$ zachodzi $b_i \in \{0,1\}$.
Weźmy obcięcie tego szeregu do długości $n$.
$$p_{val}^n =0.b_1b_2b_3b_4...b_n := \sum_{i=1}^n b_i\cdot2^{-i}.$$

Można pokazać indukcyjnie, że gdy $p_{val} \sim \mathcal U(0,1)$ to $\{b_i\}_{i=1}^n$ jest ciągiem losowych bitów dlugości $n$.

$$1^o\quad p_{val} \sim \mathcal U(0,1) \implies \mathbb P(p_{val}<2^{-1}) = \mathbb P(b_1 = 0) = \frac{1}{2} = \mathbb P(p_{val}\geq 2^{-1}) = P(b_1 = 0) $$
$$2^o \quad założenie:  \mathbb P(b_{i-1} = 0) = \frac{1}{2},\quad\quad teza: \mathbb P(b_i = 0) = \frac{1}{2}$$
$$b_i = 1 \iff p_{val} - \sum_{k=1}^i b_k\cdot2^{-k} \geq 2^{-i}$$
wartość różnicy $p_{val} - \sum_{k=1}^i b_k\cdot2^{-k}$ należy do przedziału $\left[0,2^{-(i-1)}\right]$, a ponieważ $p_{val}$ była rozłożona jednostajnie, to 
$P(b_i = 1) = \frac{1}{2}$.$\quad\quad\quad\quad\quad\quad\mathbb{C.K.D.}$ 
```{r pobieranie dnych z pliku, message=FALSE}
import_bits<-function(path){
  data <-read_csv(path,col_names = FALSE)
  data <- data$X1
  bits <- as.numeric(unlist(strsplit(data,"")))
  return(bits)
}
Pi_bits <- import_bits("https://www.math.uni.wroc.pl/~rolski/Zajecia/data.pi")
e_bits <- import_bits("https://www.math.uni.wroc.pl/~rolski/Zajecia/data.e")
sqrt2_bist <- import_bits("https://www.math.uni.wroc.pl/~rolski/Zajecia/data.sqrt2")
```



```{r irrationals FMT -lv1}
irrationals_FM.test<-function(n, irrational){
  bits<-irrational[1:n]
  return(freq.monobit.test(bits))
}
```


```{r irrationals FMT -lv2 p-vals}
# reps - powrórzenia second level testing
# n - ilość losowanych liczb

irrationals_FM.test.p_vals<-function(n, reps, irrational){
  Ts=numeric(reps)
  p_vals=numeric(reps)
  for(r in 1:reps){
    bits<-irrational[{(n)*(r-1)+1}:(n*r)]
    test <- freq.monobit.test(bits)
    Ts[r]<-test[[1]]
    p_vals[r]<-test[[2]]
  }
  return(p_vals)
}
```


```{r floats 2 bits}
float2bits <- function(wek, len){
  #len - length of bit vector for single float
  reps=length(wek)
  bits =  numeric(len*reps)
  for( r in 1:reps){
    t=wek[r]
    for(i in 1:len){
      if(t >= 2**(-i)){
        bits[i + (r-1)*len] <- 1
        t = t- 2**(-i)
      }
      if(t<= 0){break}
    }
  }
  return(bits)
}
```


```{r irrationals FMT -lv2}
irrationals_FM.test.lvl2<-function(n, reps, irrational, len){
  # n - number of random numbers
  # reps - number of 2nd lvl test repetitions
  # len - length of bit vector for single float
  p_vals <- irrationals_FM.test.p_vals(n, reps, irrational)
  p_bits <- float2bits(p_vals, len)
  return(freq.monobit.test(p_bits))
}
```

## Bity $\pi$ - Frequency Monobit Test

```{r Pi FM test wynik}
n=2**20
pi_test <-irrationals_FM.test(n, Pi_bits)
```

Dla pierwszych $n=2^{20}$ wyrazów liczby $\pi$ w zapisie bitowym $p$-wartość uzyskana we *Frequency Monobit* Teście wyniosła `r pi_test[[2]]`. Wynik ten sugeruje, że należy przyjąć hipotezę o losowości badanych bitów.

```{r Pi FM test wynik 1000}
reps = 10^3
n = floor(length(Pi_bits)/reps)
pi_test <-irrationals_FM.test(n, Pi_bits)
```
Podobnie przy rozpatrzeniu mniejszej próby pierwszych $n$ = `r n` bitów z rozwinięcia liczby $\pi$ otrzymano $p$-wartość `r pi_test[[2]]`, która również potwierdza hipotezę o losowości bitów.

Ponieważ plik źródłowy zawiera jedynie `r length(Pi_bits)` bitów, podczas przeprowadzania *second-level testing* doświadczenie testowania losowości ciągu długości $n$ = `r n` powrórzono $R= 10^3$ razy.
```{r Pi FM test wynik lvl2}
reps = 10^3
n = floor(length(Pi_bits)/reps)
for(i in 3:24)
print(irrationals_FM.test.lvl2(n, reps, Pi_bits, i))
```


# Źródła
https://ipsec.pl/files/ipsec/ving-krypto.pdf   str 7

"Theory and Practice of Monte Carlo Methods" 
Paweł Lorek Tomasz Rolski

https://pl.wikipedia.org/wiki/RC4
 dokumentacja R

