---
title: "MC-Proj1"
author: "Alicja Wiączkowska"
date: "2024-11-22"
output: pdf_document
---

```{r setup, include=FALSE}
knitr::opts_chunk$set(echo = FALSE)
knitr::opts_chunk$set(cache = T)

library(data.table)
library(randtoolbox)
library(readr)
```

# Generatory
## LCG

*tekst*
```{r LCG}
LCG<-function(n, M,a,c, x){
  # n - liczba generowanych liczb
  randoms<-numeric(n)
  for(i in 1:n){
    x = (a*x+c) %% M
    randoms[i]<-x
  }
  return(randoms)
}
```


```{r LCG2}
LCG(20, 13,1,5, 0)
LCG(10, 2^10,3,7, 0)
```


## GLCG

```{r GLCG}
GLCG<-function(n, M,a_wek, x_wek){
  # n - liczba generowanych liczb
  randoms<-numeric(n)
  x <- rev(x_wek) # uporządkowujemy indeksy malejąco
  L<- length(x)
  for(i in 1:n){
    xi = sum(a_wek*x) %% M
    randoms[i]<-xi
    x<-shift(x, n=1, fill=xi, type="lag")
  }
  return(randoms)
}
```

```{r}
a=c(3,7,68)
M=2**10
n=5
x_wek=1:3
GLCG(20,2**10, c(3,7,68), 1:3)
```

## RC4(m)

*tekst*
```{r KSA}
m=32
#Key Schelduling Alghoritm
KSA <-function(Key, m=32){
  # przyjmuje klucz sortowania, zwraca permutację
  L=length(Key)
  S=c( 0 : (m-1)) # {0,1,..,m-1}
  j = 0
  for( i in 0:(m-1)){
       j = (j + S[i+1] + Key[i %% L +1]) %% m
       
        # swap ( S[j+1], S[i+1] )
        temp=S[j+1]
        S[j+1]<-S[i+1]
        S[i+1]<-temp
  }
   return(S)  
}

```

```{r RC4}
m = 32

RC4<-function(n, Key=NULL, seed=c(0,0), m=32){
  # n -liczba generowanych liczb losowych
  randoms = numeric(n)
  i=seed[1]; j=seed[2]
  if(is.null(Key)){ S=c( 0 : (m-1))}else{S=KSA(Key)}
  for( iter in 1:n){
    
    i = (i+1) %%m
    j = ( j+S[i+1] ) %%m  # indeksy są liczone od 1 w R 
  
    # swap ( S[j+1], S[i+1] )
    temp=S[j+1]
    S[j+1]<-S[i+1]
    S[i+1]<-temp
    
    t <- (S[i+1]+S[j+1]) %%m
    randoms[iter] <- S[t+1]
  }
  return(randoms)
}
```

```{r}
RC4(5); RC4(15); RC4(45)

par(mfrow=c(1,2))
hist(RC4(100)/32)
hist(runif(100))

par(mfrow=c(1,2))
hist(RC4(1000)/32)
hist(runif(1000))
```

## Testy



```{ testy wbudowane}
# test kolizji
?coll.test.sparse
?coll.test

?freq.test
?ks.test
?poker.test
?chisq.test


```

### Frequency Monobit Test

Zauważmy, że liczby ze zbioru $[2^k] = \{0, 1, ... ,2^k-1\}$ można zapisać jako ciągi bitów długości $k$. Losując jednostajnie jedną z liczb ze zbioru $[2^k]$ otrzymujemy 8 bitów o rozkładzie jednostajnym na zbiorze $\{0,1\}$.

```{r Frequency Monobit Test}
freq.monobit.test<-function(bits){
  n=length(bits)
  bits[bits==0] <- -1
  S_obs = sum(bits) / sqrt(n) #test statistic
  p_val <- 1- pnorm(S_obs)
  
  result<-c(S_obs, p_val)
  names(result)<-c("Test statistic", "p-value")
  return(result)
}
```


```{r Konwersja int - 6bit}

int6bit<-function(x){int2bit(x)[1:6]} #dla liczb

int6bits<-function(x){ 
  # dla wektorów
  L=length(x)
  result= numeric(L*6)
  for(i in 1:L){
    result[(6*i-5) : (6*i) ] <- int6bit(x[i])
  }
  return(result)
}
```

```{r RC(32) - Frequency Monobit Test}
# first level testing
n=10
RC32_FM.test<-function(n,  Key=c(1,22,5), seed=c(0,0)){
  rands <- RC4(n, Key, seed)
  bits <- int6bits(rands)
  return(freq.monobit.test(bits))
}
```

```{r RC(32) - Frequency Monobit Test - lvl2}
reps = 1000 # powrórzenia z second level testing
# to będzie funkcja
Ts=numeric(reps)
p_vals=numeric(reps)

for(r in 1:reps){
  RC32_FM.test
}



```

# Liczby niewymierne
```{r pobieranie dnych z pliku, message=FALSE}
import_bits<-function(path){
  data <-read_csv(path,col_names = FALSE)
  data <- data$X1
  bits <- as.numeric(unlist(strsplit(data,"")))
  return(bits)
}
Pi_bits <- import_bits("https://www.math.uni.wroc.pl/~rolski/Zajecia/data.pi")
e_bits <- import_bits("https://www.math.uni.wroc.pl/~rolski/Zajecia/data.e")
sqrt2_bist <- import_bits("https://www.math.uni.wroc.pl/~rolski/Zajecia/data.sqrt2")
```

```{r irrationals FMT -lv1}
irrationals_FM.test<-function(n, irrational){
  bits<-irrational[1:n]
  return(freq.monobit.test(bits))
}
```


```{r irrationals FMT -lv2}
reps = 1000 # powrórzenia second level testing
n = 10 # ilość losowanych liczb

irrationals_FM.test.lvl2<-function(n, reps, irrational){
  Ts=numeric(reps)
  p_vals=numeric(reps)
  for(r in 1:reps){
    bits<-irrational[{(n)*(r-1)+1}:(n*r)]
    test <- freq.monobit.test(bits)
    Ts[r]<-test[[1]]
    p_vals[r]<-test[[2]]
  }
  return(p_vals)
}
```
## Bity $\pi$ - Frequency Monobit Test

```{r}
irrationals_FM.test(10, Pi_bits)
length(Pi_bits)

hist(irrationals_FM.test.lvl2(1000, 10000, Pi_bits))
```




# Źródła
https://ipsec.pl/files/ipsec/ving-krypto.pdf   str 7

"Theory and Practice of Monte Carlo Methods" 
Paweł Lorek Tomasz Rolski

https://pl.wikipedia.org/wiki/RC4
 dokumentacja R

